臺灣高等法院臺中分院刑事判決　 93年度重上更(三)字第265號
上　訴　人
即　被　告　甲○○
指定辯護人　朱慧真律師
上列上訴人因強盜等案件，不服臺灣臺中地方法院84年度訴緝字
第1064號中華民國85年4月23日第一審判決 （起訴案號：臺灣臺
中地方法院檢察署84年度偵字第4141號），提起上訴，案經判決
後，經最高法院第三次發回更審，本院判決如下：
    主　　  文
原判決撤銷。
甲○○無罪。
    理  　　由
一、公訴意旨略以：上訴人即被告（下稱被告）甲○○自民國八
    十二年八月間起在臺中市天發證券公司買賣股票，因而結識
    同在該公司買賣股票之己○○及戊○○，並時而於中午股市
    收盤後共進午餐，進而得知己○○買賣股票及資金進出之情
    形。八十三年十月十一日上午十一時許，被告在天發證券公
    司得知謝、潘二人將於當日下午自泛亞商業銀行（現改名為
    寶華商業銀行，下稱泛亞銀行）天發證券公司營業處提款新
    臺幣（下同）八百萬元前往臺中市第三信用合作社進化分社
    （下稱三信進化分社）還款，隨身帶有己○○泛亞銀行帳號
    000－000－00000－0號活期存款簿及印鑑章，
    竟意圖為自己不法所有，先趁替謝、潘二人倒茶之際，在茶
    中羼入不詳成份之迷幻藥物，使渠二人喝下，繼而藉口駕車
    載二人前往三信進化分社還款，己○○與戊○○在車內因藥
    性發作而漸喪失知覺。被告見狀，即將己○○、戊○○載往
    不詳旅社房間，脫去二人之外衣，以預先備妥之相機拍照，
    再取出己○○存款帳戶之印鑑章，蓋用於泛亞銀行之取款憑
    條及五張商業本票上面（每張面額二百萬元），用畢仍將印
    章放回原處，再駕車載謝、潘二人前往三信進化分社，嗣兩
    人漸漸恢復知覺後，始至該社辦理還款手續。翌（十二）日
    被告在蓋妥己○○印章之取款憑條上擅自填寫金額一千二百
    萬元，持向泛亞銀行提款，使該行之職員陷於錯誤，將該款
    轉帳至被告在泛亞銀行所開設之000－000－0000
    0－0號存款帳戶內，並隨即提領現金。延至同年月十三日
    ，被告始告知己○○其因受地下錢莊逼迫而出此下策，除盜
    領己○○之存款一千二百萬元外，並將其中四張本票交付予
    地下錢莊，己○○聞言前往查對，始知存款遭人盜領，因認
    被告涉有強盜、行使偽造私文書，及詐欺取財等罪嫌。
二、按犯罪事實應依證據認定之，無證據不得認定犯罪事實，刑
    事訴訟法第一百五十四條第二項定有明文。公訴人認被告涉
    有前開犯行，係以下列各點為依據：(一)上開事實已據告訴人
    己○○、戊○○指訴歷歷；(二)有告訴人被拍攝之照片在卷可
    稽；(三)告訴人己○○於泛亞銀行之存款一千二百萬元，於八
    十三年十月十二日轉入被告帳戶內，有泛亞銀行函及提款、
    存款憑條，足以佐證告訴人指訴之情節與事實相符。惟訊據
    被告堅詞否認有何上開犯行，辯稱：八十三年十月十一日當
    天中午，伊應邀開車載謝、潘二人前往三信進化分社清償借
    款，因途中己○○稱頭痛要去旅社休息，所以才到富可汗汽
    車旅館，在旅館內是己○○要伊幫忙拍照，用來刺激在法崇
    寺出家之丈夫使其還俗，謝、潘二人隨即佯裝入睡供伊拍照
    ，直到當日下午二點多，伊才載謝、潘二人去三信進化分社
    還錢，其後再轉往中友百貨地下室吃午餐，並無所謂「將迷
    幻藥物羼入茶中給己○○、戊○○二人飲用」之事。至於取
    款憑條是翌（十二）日上午己○○本人蓋妥印章後拿給伊，
    囑伊代為填寫取款條交由銀行營業員辦理轉帳，惟於同日中
    午股巿收盤之後，己○○又突然告稱有急用，要伊將轉帳之
    款項提領一千萬元交其使用，第三天（即八十三年十月十三
    日）上午九時許，己○○又囑伊再次提領二百萬元，由伊連
    同在旅館內所拍之照片一併交付己○○等語。
三、經查：
  (一)告訴人己○○、戊○○雖均指稱於八十三年十月十一日遭被
    告以不明之藥物迷昏，並帶往旅館拍攝偵查卷附之照片（見
    偵查卷證物袋），惟就被告使用藥物一節，除告訴人己○○
    、戊○○二人所訴之外，並無其他確切事證可資佐證；且依
    偵查卷附之照片所示，己○○三張相片之姿勢各有不同，雙
    腳交叉、肌肉緊蹦，而戊○○則以右手為枕，並有翻身之動
    作，若謝、潘二人當時已遭藥物迷昏而全無知覺，則其等之
    精神及肢體應呈放鬆之狀態，而非如偵查卷照片所顯示之狀
    態，則告訴人謝、潘二人於拍攝偵查卷所附疑似睡姿之照片
    時，是否確因被施用藥物而昏迷，實有可疑。
  (二)本件告訴人己○○、戊○○於警詢之初即稱遭被告以不明之
    藥物迷昏（見偵查卷第4、9頁），惟除告訴人之指訴，及前
    開偵查卷附之照片外，並無其他確切之證據可資佐證，因此
    本件偵審過程中，自警詢起一再訊問之重點，均涉及被告於
    何時、何地、以何種方式對告訴人己○○、戊○○施用藥物
    。而據告訴人己○○於警詢時稱：「我記得當(十一)日上午十一
    時左右，有甲○○拿潘小姐（指戊○○）私自帶去的花茶用
    紙杯泡了幾杯給我與潘小姐喝，回想起來，當天范先生拿去
    充（沖）開水拿給我，我只喝一口，味道不太好，就把杯子
    擺在桌上未再喝，其他沒有吃喝別的」 （見偵查卷第7頁）
    ，惟告訴人戊○○於本院上訴審時則供稱八十三年十月十一
    日當天並未曾帶花茶到天發證券 （見本院上訴審卷第169頁
    背面），告訴人己○○上開所供，並與下述告訴人己○○嗣
    後所稱當天係飲用證券公司之茶水或開水一節不符。己○○
    在原審指訴稱：「．．．（八十三年十月十一日）當日甲○○稱冷氣房內茶水易涼，幫我和戊○○的茶水加熱，交給我
    喝，我有覺得味道怪怪的．．．」（見原審卷第61頁），於
    本院上訴審調查時稱：「．．．在天發證券等領錢時，我喝
    證券公司的開水，甲○○說茶有點涼了，將我及潘女（指戊○○）的茶杯拿去加開水，我有喝了一點．．．」（見本院
    上訴審卷第56頁背面）、「．．．，因當天剛好沒有茶葉，
    只有拿開水，之中，范某說我們茶杯的水冷了，就替我們二
    人的杯子拿去加水，我沒有看到范某如何加水，潘某（按應
    係范某之誤）拿水回來，我喝了一口，潘女亦喝一點點，我
    喝了覺得怪怪的，就告訴潘女水有一點怪怪，潘女亦『嗯』
    了一聲．．．」等語 （見本院上訴審卷第144頁背面），固
    指其與戊○○二人均曾飲用被告所提供加熱（水）之「開水
    」或「茶水」，惟戊○○於本院上訴審則稱：「在天發證券
    樓下泛亞銀行領完錢之後，我們三人（即被告及告訴人己○○、戊○○）同車要到三信的路上，甲○○開車，我頭痛，
    甲○○下車買治頭痛口服液給我喝，是我自己開瓶喝的，我
    有偏頭痛，吃了藥會睡著，除了服口服液外，范某並無拿任
    何飲料或開水給我喝」等語 （見本院上訴審卷第133頁，按
    ：戊○○嗣又改稱：「．．．去天發證券時，甲○○有替我
    們倒水，我自己亦有倒水喝，己○○有喝了一口，告訴我白
    開水有味道，同時我也只喝了一口，因平常白開水就有味道
    ，我亦不覺得怎麼樣」 ，見本院上訴審卷第166頁，此與前
    記本院上訴審卷第133 頁告訴人戊○○所供之內容，正相矛
    盾），則明確指訴稱除飲用被告所購買、未曾開瓶之「頭痛
    口服液」外，並未飲用被告所提供之任何飲料或開水；戊○○甚至於在原審審理中直指己○○亦未曾喝過被告所交付之
    飲料（見原審卷第48頁背面）。按本件依告訴人謝、潘二人
    所訴，彼等於八十三年十月十一日遭被告以不明藥物迷昏，
    嗣被告於翌（十二）日以盜蓋之印章詐領己○○帳戶內之一
    千二百萬元鉅款，再於同月十三日據實以告，如果告訴人謝
    、潘二人上開所訴各節為真，無論係基於追訴犯罪、追償失
    款之必要，或本於人性自然之好奇，告訴人己○○、戊○○
    二人於案發之後，當無不仔細推敲被告可疑之犯罪過程，如
    謝、潘二人於案發前所共同經歷之「甲○○於八十三年十月
    十一日在天發證券為謝、潘二人加水，己○○喝完後覺得味
    道怪怪的，並告知一起喝的戊○○」之此一重大事實確實存
    在，告訴人戊○○自應知之甚詳，並無不在偵審過程中據實
    陳明之理，反觀告訴人戊○○竟於原審稱：「己○○未曾喝
    過甲○○交付之飲料」（見原審卷第48頁背面），及於本院
    上訴審稱：「除了服口服液外，范某並無拿任何飲料或開水
    給我喝」等語 （見本院上訴審卷第133頁背面），實難認告
    訴人己○○、戊○○所指被告以迷幻藥品將彼二人迷昏乙節
    真實可信。
  (三)八十三年十月十一日當天，被告陪同己○○、戊○○二人同
    抵三信進化分社還款之時間約在下午二、三點之間，距被告
    與己○○、戊○○二人自泛亞銀行提領八百萬元之時間約為
    二個多小時（見原審卷第69頁正面、背面，己○○、戊○○
    之供述），依己○○於警詢時所供，其於十二時許自天發證
    券四樓往下沿樓梯走到一樓地面時，即發生身體不支、嚴重
    頭暈之情形，而由被告將其帶往車內坐，其後即迷迷糊糊記
    不起當時之情形 （見偵查卷第8頁），己○○並稱自十二點
    多自泛亞銀行提款出來到三信還款之間二個多小時發生何事
    伊均不知道 （見本院上訴審卷第145頁背面），戊○○亦稱
    自泛亞銀行出來到下午二點多到三信進化分社還款之間，到
    了何處均不知情 （見本院上訴審卷第165頁背面），惟己○○於警詢時稱：「．．．當等到十二時許，我們準備下樓到
    該分行（指泛亞銀行）提款時，突然感覺頭暈，走到一樓時
    我已支持不住，范先生（甲○○）就說身體不好，先到他車
    上坐，我就與他一起到停在該分行前路旁的車上，我把存摺
    交給潘小姐代為辦理提款，未久潘小姐由警衛人員護送把錢
    提到車上，范先生就開車載我們到進化北路三信分社前停車
    ，這時潘小姐也說他頭很痛，我只好自己跟范先生兩人下車
    提錢進去還，但記得我已迷迷糊糊頭腦已不清楚，『要休息
    的表單也由范先生代寫』，後來如何回到他車上，我都不清
    楚，到當(十一)日下午十六時許，才把我載到崇德路法崇寺，到
    我常去的寮房（善房）房間內睡覺，直到傍晚十八時四十分
    左右，有寺內信徒按電鈴把我叫醒，我尚不知時刻是早晚，
    寺內的師父就對我說今天為何說話不對勁，我也覺得腦海中
    一片空白．．．」等語 （見偵查卷第5頁），是依上開告訴
    人己○○所供，其於八十三年十月十一日當天十二時左右離
    開泛亞銀行及天發證券之後，即持續意識不清，其間隱約記
    憶曾至三信進化分社辦理還款手續，及被告填寫休息之表單
    ，直至同日下午四時許才被載回法崇寺，此後再持續昏睡至
    下午六時四十分左右被人喚醒，被喚醒當時不知時間是早上
    或是晚上，據告訴人己○○之指訴，其至八十三年十月十一
    日下午六時四十分被人喚醒之時，意識尚屬不清。惟告訴人
    己○○自承其因有向三信進化分社以定期存單借款一千六百
    萬元到股市週轉，故於八十三年十月十一日上午準備由泛亞
    銀行之存摺提領八百萬元到三信進化分社還款等語（見偵查
    卷第4頁背面） ；且依原審於八十五年四月一日到三信進化
    分社勘驗時所調取之相關放款便查卡影本四紙所示，告訴人
    己○○係於當日下午二時五十二秒至五十五秒共還款八百萬
    元，並同時取回面額共為八百萬元之定期存單四張（其中二
    張面額各為三百萬元，另二張各為面額一百萬元）乙情（見
    原審卷第124－129頁），若告訴人己○○於還款前曾昏迷不
    醒，何能於還款時立即回復神志，而指名回贖何張定期存單
    ，實啟人疑竇。又被告與己○○、戊○○至三信進化分社還
    款之後，曾相偕至臺中市中友百貨地下室共進午餐（見原審
    卷第61頁背面、本院上訴審卷第133頁背面、第166頁背面、
    第167頁，己○○、戊○○所供） ，百貨公司地下餐廳係屬
    公共場所，人員進出頻繁，被告如何可能帶同一位持續意識
    不清之人至中友百貨公司共進午餐？此實屬無法令人理解之
    事。況告訴人己○○在中友百貨地下餐廳用餐時，見有和尚
    同在該處用膳，隨即拿三萬元供養師父乙節，業據被告供述
    在卷，亦據證人戊○○證述屬實 （見本院上訴審卷第168頁
    背面），尚難認告訴人己○○於用餐當時有何意識不清之情
    事。再戊○○於本院上訴審調查中另稱：「．．．由泛亞銀
    行保全人員提（錢）到甲○○的車上，因我頭痛習慣，甲○○說他要替我去買藥，我們到三信去，十二點多，人很多，
    找不到停車位，己○○告訴我，我頭痛不要下車，去車上休
    息，他們去還錢即可，隔了很久，才回到車上，之後我們再
    去吃東西」等語（見本院上訴審卷第42頁），則戊○○對於
    被告等三人離開泛亞銀行後前往三信進化分社，曾在途中購
    買藥水，於到達三信進化分社時，因車多無法找到停車位一
    事尚屬知之甚詳。如告訴人己○○於警詢中所供屬實，則綜
    合告訴人己○○、戊○○二人於偵審中所供，彼二人自離開
    泛亞銀行至三信進化分社還款之間俱無知覺，其後又突然醒
    覺前往中友百貨共進午餐，嗣告訴人己○○又於當日下午四
    時許回到法崇寺陷入昏睡，延至晚間六時四十分許又被喚醒
    ，此實與常理大相背謬，難認可採。
  (四)復觀諸上開在床上所拍攝之相片，己○○所穿連身洋裝僅解
    開腹部以下之鈕扣，下半身仍罩有襯裙薄紗，只隱約可見內
    褲及大腿，另戊○○所穿連身洋裝則解開全部鈕扣並全部掀
    開，且未罩有襯裙薄紗，其腹部、內褲及大腿均清晰可見。
    衡情被告若有意要威脅己○○，且如己○○所稱其已昏迷，
    何以被告未對己○○拍攝更為裸露之相片，而對其所拍攝上
    開相片，充其量只是為失態不雅而已，如何能以之達到對其
    威脅給付一千二百萬元之效果？另戊○○本係本案不相干之
    第三人，為何被告亦對其拍攝上開相片，且較己○○更為裸
    露？又依告訴人己○○、戊○○之指訴，己○○於八十三年
    十月十一日當天已提領現金八百萬元，且於到三信還款前均
    置於被告之車上，苟如己○○所言，其與戊○○皆已昏迷，
    被告若想拿走該筆八百萬元現金，易如探囊取物，且較不會
    留下犯罪證據，被告又何須大費周章，先迷昏己○○、戊○○，再將其二人載往汽車旅館並抬入房間拍攝不雅相片，再
    乘機盜用己○○之印章蓋在取款條上，然後於隔天再去辦理
    提款轉帳至自己帳戶，嗣後再分兩次領款，衡諸一般汽車旅
    館於汽車進入時均會登記車牌號碼，甚者於進出口亦裝有攝
    影機存證，被告此舉無異是自暴犯罪證據，雖係至愚之人，
    亦不至於為此。況且告訴人己○○於本院更(三)審審理時證稱
    ：於八十三年十月十三日下午，被告將相片拿給我看，然後
    要把相片拿回去，我拿在手上，不肯拿給他等語（見本院更
    (三)審卷第157頁） ，倘若被告是要以上開相片做為威脅己○○之工具，為何如此輕易便讓己○○將全部相片取回，此在
    在均與情理相違。是告訴人己○○、戊○○所指被告以迷幻
    藥品將彼二人迷昏乙節確實疑點叢叢，難予遽採。
  (五)有關被告何以臨時有相機為告訴人等拍照乙節，被告於原審
    八十四年十二月五日審理時供稱：「（問：照相機是何人的
    ？）我車上就放有相機，是我的，拍立得相機是我兒子的，
    已壞掉不能照了。另一部是傻瓜相機是我的」等語（見原審
    卷第27頁背面）、於八十五年四月十六日審理時供稱：「（
    問：你為己○○拍照，地點在那裡，用了幾部相機？）在金
    鱷魚對面一個汽車旅館，起先是用拍立得的照了一張，拍立
    得壞了，才改用傻瓜相機．．．」 （見原審卷第140頁）、
    於本院上訴審八十五年十一月五日審理時供稱：「相機是我
    車上的，放在後座，是拍立得，另外我車上本來就放有一部
    傻瓜相機，拍立得是我前一天與小孩去玩時留下的．．．」
    （見本院上訴審卷第85頁背面）、於本院更(一)審九十年五月
    二十四日審理時供稱：「（問：照相機是你的？）是的，我
    平時車上放的，怕車禍，所以都有準備」等語（見本院更(一)
    審卷第155頁） 、於本院更(三)審九十四年九月十五日審理時
    供稱：「（問：是否事先就準備好相機？）因為戊○○是保
    險業務員，她說發生車禍時最好有照相機，所以我才準備一
    台照相機在車上」等語（見本院更(三)審卷第111、112頁），
    依被告歷次供詞均相一致，且一般人平時於車上放有照相機
    ，以備不時之需，尚無違反情理之處，要難以被告剛好在車
    上放有照相機即認其事先早有預謀。
  (六)己○○、戊○○均稱遭迷昏，不知存款遭盜領之事，惟就何
    時發現確遭被告盜領一千二百萬元一節，告訴人己○○於警
    詢時供稱：「．．．到第三天即十月十三日上午十點多鐘時
    在天發證券公司內，甲○○對我說，中午股市結束後，他有
    事要對我說，我回答說好，中午十二時多股市結束後，我即
    乘坐他的車子，他直接把（我）載到台中市科學博物館旁之
    停車場，停車後，我們沒有下車，他就對我說他於昨(十二)日在
    泛亞銀行之存摺提領一千二百萬元之現金轉帳到他帳戶內，
    並承認十一日當天我會頭痛頭暈，確實有人向我們動手腳．
    ．．，我就要求找潘小姐（指戊○○），此事要讓她知道，
    但他卻要我發誓，不能讓潘小姐知道拍照的事，我說我那有
    可能拿給她看，他才下車打電話約潘小姐在大里市公教人員
    福利中心旁見面，當見面後，我即將存摺被盜領的事告訴（
    她），她才將我寄她的存摺拿出來看，確實已領走，她就責
    備甲○○怎麼這樣缺德．．．」等語 （見偵查卷第6頁），
    戊○○亦稱：「案發當天我有把存款簿還給己○○，隔了二
    天之後，她又把存款簿給我去登錄，當時沒有注意到有無被
    盜領，因為我回去都會作帳，等到他們通知我去軍公教那邊
    會合時，我就看到存款簿確實被領走一千二百萬元」等語（
    見原審卷第141頁） 、「領了八百萬元之後，己○○的存摺
    在天發證券交給我，我拿到泛亞銀行刷簿子，我沒有看內容
    就收起來到市場去，到下午一點多，謝女打呼叫器給我，要
    我到大里軍公教福利中心，謝告訴我甲○○提領她的一千二
    百萬元，我拿起存摺來看，真的有被提走」（見本院上訴審
    卷第167頁背面） ，惟補登錄存簿存款之餘額，其目的應即
    在於核對存提紀錄、及存提後之餘額是否正確，本件八十三
    年十月十一日己○○提領八百萬元現金後，帳戶存款餘額尚
    有一千二百一十萬七千三百零八元，八十三年十月十二日被
    告轉帳一千二百萬元之後，帳戶則僅餘十萬七千三百零八元
    （見本院上訴審卷第77頁），存款金額變動頗大，戊○○於
    補登錄之後，未及時查對存款餘額，發現盜領之情事，實屬
    難以理解；己○○於原審又另供稱：「我交給戊○○代為管
    理存款簿，印章在我手上，我十月十一日拿印章給戊○○去
    領八百萬元，領完八百萬元，她把印章、存款簿一起均給我
    ，到了十月十三日甲○○跟我說之後，我才把存款簿交給戊○○去整理」 （見原審卷第117頁背面），則又稱是在被告
    告知盜領之後，才請戊○○去查核存款餘額，而戊○○亦稱
    情形如此無誤 （見原審卷第117頁背面），惟如己○○、戊○○於原審所供得知被告告知盜領後，才請戊○○去補登查
    證一事為真，被告告知盜領之事已經是八十三年十月十三日
    中午股市收盤以後，且被告是單獨約同己○○外出，戊○○
    並不在場，己○○如何能在聽被告告知之後，將存摺交給戊○○去整理，戊○○又如何能於一到「大里市公教人員中心
    」之後，立即取出存摺「拿出來看確實已被領走」（見偵查
    卷第6頁己○○所述） ？己○○、戊○○於原審上開所供，
    亦與己○○於警詢中所供相互矛盾。況且己○○於本院上訴
    審稱於八十三年十月十二日買進股票，須於同月十四日辦理
    交割（見本院上訴審卷第58頁），經查己○○之存款帳戶於
    八十三年十月十四日亦確支出現金一百八十四萬五千元交割
    股票，而被告於八十三年十月十二日將己○○帳戶內之一千
    二百萬元轉出後，己○○帳戶之存款餘額僅十萬七千三百零
    八元，原不足以支應八十三年十月十四日之交割款，惟其後
    己○○之帳戶分別於八十三年十月十三日、十四日，以現金
    、支票及轉帳之方式，存入二十萬元、十一萬元、八十四萬
    元、五十八萬八千元，使存款餘額增加至一百八十四萬五千
    三百零八元（僅比交割款多出三百零八元），於八十三年十
    月十四日支出交割款後，存款之餘額又降為三百零八元（見
    本院上訴審卷第77頁、偵查卷第15頁），上開八十三年十月
    十三日、十四日分別存入之支票、現金，顯係有意用來支應
    八十四年十月十四日之交割款，而八十三年十月十三日當日
    存入之該筆現金二十萬元，時間係在中午十二時三分五十六
    秒（見本院更(一)卷第114頁） ，時間應在己○○所稱被告告
    知盜領存款之前（自股市收盤後，並加計被告離開證券公司
    ，將己○○載往臺中市科學博物館旁之停車場之時間），如
    非己○○（或其親友）已知一千二百萬元遭提出而無足夠之
    存款，當無須於八十三年十月十三日當天中午股市收盤不久
    ，即預存二十萬元以備交割之用，依此研判，己○○及戊○○對於八十三年十月十一日提領一千二百萬元，在己○○所
    稱被告告知盜領之事之前，當非全然不知。
  (七)泛亞銀行己○○之000－000－00000－0號活期
    存款帳戶，於八十三年十月十二日上午十一時四十八分四十
    秒提領一千二百萬元，並於同日上午十一時四十九分十四秒
    以轉帳之方式匯進甲○○同銀行000－000－0000
    0－0號存款帳戶，嗣又於同日下午一時零分二十二秒，自
    甲○○上開帳戶內提領現金一千萬元，翌日再提領二百萬元
    等情，有該銀行八十四年三月二十二日泛營發字第○三六
    七號函（見偵查卷第27頁）、及相關之取款憑條、存入憑條
    （見原審卷第93、94頁、本院上訴審卷第112、113頁）可證
    。雖被告自承一千二百萬元之該筆提款取款憑條確為其所書
    寫，證人即泛亞銀行經辦該筆轉帳業務之職員賴淑君（改名
    為賴冠之）於原審並證稱：「我們銀行今年有規定從嚴要提
    出存款簿才能辦理轉帳，本件轉帳交易因為經過主管丙○○
    確認，應該是辦理轉帳時，沒有帶存款簿，一般我們無權轉
    帳，一定要經主管確認」 （見原審卷第128頁），於本院更
    (一)審時證稱：「（問：辦這件領款時是甲○○或己○○寫取
    款條你有沒有印象？）我沒有印象」、「（問：你知道領款
    時有無其他人在場？）我沒有印象」等語（見本院更(一)卷第
    72頁），卷附己○○一千二百萬元之泛亞銀行取款憑條上亦
    確蓋有「本筆交易經主管確認」，及主管丙○○之印文（見
    原審卷第93頁），證人即泛亞銀行核章之主管丙○○於本院
    更(一)審時證稱：「核章是我核的，當時我在泛亞銀行天發收
    費處服務，大額存款交易額均由電腦設定款項足以過戶後，
    自動由主管確認，那時只要五百萬元以上即需確認，用不著
    存摺來確認」、「（問：確認時己○○有無在場？）記不清
    楚了」等語（見本院更(一)卷第二五頁背面），再於本院更(三)
    審審理時證稱：一般客戶臨櫃領款的時候，行員會核對取款
    條、帳號、戶名、印鑑是否相符，如果是，便打入電腦，就
    會完成領款手續，讓他領款，但如果金額超過五百萬元以上
    ，電腦會自動設定需要主管再確認手續，這時候行員一定要
    把上開取款條等資料送給我，由我輸入密碼，並再核對上開
    資料是否相符，才能完成領款手續；而這筆一千二百萬元之
    提款轉帳，因是大筆交易，且是無摺提款，電腦會自動控管
    ，須由主管再確認其印鑑、資料是否正確，而不須確認來領
    款者是否存戶本人，因為不是每筆交易都是客戶本人來辦，
    己○○的帳戶有時是由戊○○來辦，有時是由營業員來辦，
    都有可能，我只知道己○○、戊○○與被告三位是朋友；另
    當天中午提款一千萬元現金，是誰來提領及如何提領我已沒
    有印象，不過天發收付處平時現金沒有那麼多，頂多一、二
    百萬元，如果客戶要領大額現款，一定會請客戶到營業部去
    提領，或者請營業部把現金送過來，以往的情形我們都會叫
    客戶直接到營業部提領等語（見本院更(三)審卷第107－111頁
    ），核與卷附泛亞銀行無摺取款轉帳須經主管確認之流程說
    明相符（見本院更(三)審卷第75頁之寶華商業銀行台中分行九
    十四年七月八日寶中發字第165號函所附說明） ；再者，泛
    亞銀行係於八十七年間始明訂存摺類存款無摺提款作業，存
    戶應事先填具無摺提款約定書，而己○○在泛亞銀行之帳戶
    係於八十二年九月二十九日新開戶，並未填具相關約定書乙
    節，有寶華商業銀行臺中分行九十四年十月五日寶中發字第
    242 號函一份附卷足按。綜合上開函文及證人賴淑君、丙○○之證詞，可知己○○當時並未填具無摺提款約定書，而泛
    亞銀行實際上仍為其辦理無摺提款，本件於八十三年十月十
    二日辦理一千二百萬元之提款轉帳，即屬無摺提款轉帳，惟
    證人賴淑君、丙○○就本件一千二百萬元之提款轉帳究係何
    人出面辦理，已無記憶。衡諸被告如非經過相當之授權，本
    件提款交易金額高達一千二百萬元，依告訴人己○○於警詢
    所述，其亦不否認於八十三年十月十二日下午股市收盤後始
    與被告一起離開天發證券公司 （見偵查卷第5頁背面），則
    於被告八十三年十月十二日上午十一時四十八分四十秒、四
    十九分十四秒辦理提款轉帳當時，告訴人己○○顯仍在天發
    證券公司，證人賴淑君、丙○○當不致於僅憑取款憑條即貿
    然進行交易；雖證人賴淑君及丙○○對己○○於提款時是否
    在場一節，表示「沒有印象」或「「不清楚」等語，仍不足
    以為不利於被告之認定。
  (八)至於被告辯稱伊於八十三年十月十二日下午代為填寫取款條
    交由銀行營業員辦理己○○存款帳戶之轉帳，惟於同日中午
    股巿收盤後，己○○又突然告稱有急用，要伊將轉帳之款項
    提領一千萬元交其使用，伊即依言提交，因泛亞銀行營業部
    （非天發證券收付處）無足額之現金，故伊與己○○一同隨
    泛亞銀行之保全員至臺灣銀行臺中分行點收現金，第三天（
    即八十三年十月十三日）上午九時許，己○○又囑伊再次提
    領二百萬元，由伊連同在旅館內所拍之照片一併交付己○○
    等語，雖為告訴人己○○所否認，惟查：被告於八十三年十
    月十二日當日下午向泛亞銀行提領一千萬元之時間為下午一
    時零二十二秒 （見本院上訴審卷第113頁），同日下午一時
    二十二分二十三秒泛亞銀行向臺灣銀行臺中分行提領三千萬
    元現金（見本院更(二)審卷第37頁），於時間上尚屬吻合，雖
    泛亞銀行函稱八十三年十月十二日當天，並未派員引導存戶
    己○○或被告前往臺灣銀行臺中分行提領現款一千萬元（該
    行八十五年二月七日泛營發字第一八三號函，見原審卷第10
    6頁） ，且當日究係派遣天威保全公司人員何人前去提領三
    千萬元，已因時隔甚久，人事更迭，並無資料可查（見本院
    上訴審卷第185頁） ，而證人即時任天威保全公司之保全人
    員汪德光、乙○○亦證稱：其等並非當日前去臺灣銀行臺中
    分行提款之人員等語，亦為被告所是認，然或有可能因泛亞
    銀行未在其銀行內支付該筆一千萬元現金予提款人，而在行
    外之臺灣銀行臺中分行提領三千萬元後當場支付，付款程序
    存有瑕疵，致泛亞銀行在八十五年二月七日泛營發字第一八
    三號函文未予正面承認。且被告自原審審理時起迄今均堅稱
    該筆一千萬元現金係泛亞銀行派員引導其與己○○前往臺灣
    銀行臺中分行所提領，並於八十五年六月十八日本院上訴審
    時具狀稱：泛亞銀行天威保全於八十三年十月十二日下午一
    時三十分有到臺灣銀行臺中分行提領三千萬元，請求調閱該
    次提款紀錄憑證等語（見本院上訴審卷第28頁），而經本院
    上訴審函詢臺灣銀行臺中分行，經臺灣銀行臺中分行於八十
    五年十一月二十八日函覆謂：泛亞銀行於八十八十三年十月
    十二日有向其銀行提領現金三千萬元乙節，此有臺灣銀行臺
    中分行八十五年十一月二十八日銀中出字第8654號函暨所附
    提款所憑之支票正反面影本在卷足憑（見本院上訴審卷第10
    7－108頁）。衡諸銀行提現，要非外人所能探知，且依臺灣
    銀行臺中分行九十三年一月二十九日臺中出字第0930000756
    1 號函所載，該行係自九十一年十月起資訊室開放，分行始
    得由行內資訊網路查詢自八十三年二月起客戶歷史往來明細
    資料（見本院更(二)審卷第37頁），而被告早在八十五年六月
    間即具狀載明：泛亞銀行於八十三年十月十二日下午一時三
    十分有到臺灣銀行臺中分行提領三千萬元等語，並請求本院
    上訴審函查，若非被告當時在場，並親身經歷，何能知之？
    益見被告所辯八十三年十月十二日下午係泛亞銀行派員引導
    其與己○○前往臺灣銀行臺中分行提領現款一千萬元等語，
    尚非毫無根據可言。況八十三年十月十二日當天，己○○中
    午股市收盤後，確隨被告一同離開天發證券，並由被告送回
    法崇寺亦屬事實（見偵查卷第5頁背面己○○之供述） ，且
    被告不負自證無罪之義務，尚難僅以被告無法證明該兩筆一
    千萬元、二百萬元之現金確已交己○○收執，而為不利於被
    告之認定。其次，被告如受己○○之託而買賣股票，於己○○臨時改變心意而向被告取回委託之款項，被告於八十三年
    十月十二日當天上午轉帳金額一千二百萬元，並隨即提領一
    千萬元、二百萬元退回己○○，尚難認與事理有違。
  (九)又公訴人雖指被告有以取自己○○之印鑑章偽造五張己○○
    名義之商業本票犯行，惟並未有任何證據足資證明有此五張
    本票之存在，且依己○○之指訴謂被告已將其中四張本票交
    給地下錢莊的人等語，然迄今仍未有人持該四張本票行使權
    利，是亦難證明確有該等本票存在，況依己○○所述，被告
    有在其面前有撕毀一張本票，惟亦無任何撕毀之本票可資佐
    證，而被告亦堅決否認有偽造任何己○○之本票，自無從僅
    憑己○○片面之指述，認定被告有偽造己○○之本票五張。
四、綜上所述，本件告訴人己○○、戊○○之指訴有明顯之瑕疵
    可指，卷附之照片、泛亞銀行函及提款、存款憑條亦不足以
    資為不利於被告之認定，本件尚無積極證據足認被告犯罪，
    依法自應為被告無罪之判決，被告上訴意旨否認犯罪，指摘
    原審判決不當，為有理由，應由本院將原審判決予以撤銷，
    並為無罪之諭知，以免冤抑。
據上論斷，應依刑事訴訟法第三百六十九條第一項前段、第三百
六十四條、第三百零一條第一項，判決如主文。
本案經檢察官丁○○到庭執行職務。
中　　華　　民　　國　　94　　年　　12　　月　　1 　　日
              刑事第七庭  審判長法　官　林　榮　龍
                                法　官　江　錫　麟
                                法　官　許　秀　芬
上列正本證明與原本無異。
本件檢察官得上訴。
如不服本判決應於收受送達後十日內向本院提出上訴書狀，其未
敘述上訴之理由者並得於提起上訴後十日內向本院補提理由書（
均須按他造當事人之人數附繕本）。
                                書記官    瑞  芳
中　　華　　民　　國　　94　　年　　12　　月　　1 　　日
                                                      Ｒ
